臺灣臺中地方法院刑事判決
111年度金訴字第214號
公  訴  人  臺灣臺中地方檢察署檢察官
被      告  曾立安


上列被告因詐欺等案件，經檢察官提起公訴（110年度偵字第315
63、34066號），被告於準備程序進行中，就被訴事實為有罪之
陳述，經告以簡式審判之旨，並聽取當事人意見後，本院合議庭
裁定由受命法官獨任進行簡式審判程序，判決如下：
    主    文
丁○○犯如附表主文欄所示之三人以上共同詐欺取財罪，各處如附
表主文欄所示之刑及沒收。徒刑部分應執行有期徒刑壹年陸月。
沒收部分併執行之。
    犯罪事實
一、丁○○自民國110年5月起，加入胡家傑、telegram暱稱「昇鴻
    」之人及其他姓名、年籍不詳之成年成員共組之3人以上以
    實施詐術為手段，具有持續性、牟利性之有結構性詐欺集團
    之犯罪組織，擔任取款車手，報酬為提領金額之1%（涉犯參
    與犯罪組織罪嫌之部分，業經本院判處罪刑，非本案起訴範
    圍）。丁○○以及其等所屬詐欺集團成員間共同意圖為自己不
    法所有，基於詐欺取財及洗錢之犯意聯絡，由該詐欺集團不
    詳成員於附表所示之時間，以附表所示之方式，詐欺附表所
    示之人，致附表所示之人陷於錯誤而依該詐欺集團人員之指
    示，於附表所示之時間，匯款至附表所示之人頭帳戶內。隨
    後由丁○○依「昇鴻」之指示，於附表所示之時、地，提領如
    附表所示之款項，並將款項交予詐欺集團之成員，以此方式
    隱匿附表所示之人所匯入詐騙款項之去向而使金流無法追蹤
    。嗣經員警循線追查，因而查知上情。
二、案經戊○○、己○○、乙○○告訴及臺中市政府警察局第二、第三
    分局報告臺灣臺中地方檢察署檢察官偵查起訴。
    理    由
一、本件被告丁○○所犯為死刑、無期徒刑、最輕本刑為3年以上
    有期徒刑以外之罪，亦非屬高等法院管轄之第一審案件，其
    於準備程序進行中，先就被訴事實為有罪之陳述，經法官告
    知簡式審判程序之旨，並聽取公訴檢察官之意見後，依刑事
    訴訟法第273條之1第1項、第273條之2等規定，裁定進行簡
    式審判程序，且不受同法第159 條第1 項、第161 條之2 、
    第161 條之3 、第163 條之1 及第164 條至第170 條所規定
    證據能力認定及調查方式之限制，合先敘明。
二、上開犯罪事實，業據被告於警詢、偵訊及本院準備程序及審
    理時均坦承不諱（見偵字第31563號卷第33至39、99至101頁
    、偵字第34066號卷第73至74頁、本院卷第45至49、53至59
    頁），並有員警職務報告（見偵字第31563號卷第29至31頁
    ）、偵查報告（見偵字第34066號卷第23至25頁）、潘怡璇
    蘆洲光華路郵局帳號00000000000000號帳戶交易明細（見偵
    字第31563號卷第57頁）、告訴人戊○○之南投縣政府警察局
    南投分局南投派出所受理詐騙帳戶通報警示簡便格式表各1
    份（見偵字第31563號卷第73頁）、轉帳交易明細截圖2張（
    見偵字第31563號卷第75至77頁）、告訴人己○○之臺南市政
    府警察局第二分局海安派出所受理詐騙帳戶通報警示簡便格
    式表1份（見偵字第31563號卷第79頁）、中國信託銀行自動
    櫃員機交易明細表2張（見偵字第31563號卷第81頁）、告訴
    人乙○○之中國信託、第一銀行帳戶存摺影本（見偵字第3406
    6號卷第41頁）、臺北市政府警察局北投分局石牌派出所受
    理詐騙帳戶通報警示簡便格式表、受理各類案件紀錄表、受
    （處）理案件證明單（見偵字第34066號卷第45、49、51頁
    ）、林逸欣台中南和路郵局帳號00000000000000號帳戶交易
    明細各1份、被告提款之監視器錄影畫面截圖7張（見偵字第
    31563號卷第69頁、偵字第34066號卷第57至59頁）在卷可稽
    。足認被告前揭任意性之自白與事實相符，堪以採信。綜上
    所述，本案事證明確，被告犯行堪以認定，應依法論科。
三、論罪科刑：
  ㈠核被告所為，均係犯刑法第339條之4第1項第2款之三人以上
    共同犯詐欺取財罪與洗錢防制法第14條第1項之一般洗錢罪
    。
  ㈡本案詐欺集團內部係以階段分工合作之方式對附表所示告訴
    人行騙，被告雖未親自實施詐術，且對於詐欺集團之成員確
    切身分與分擔之犯罪未必認識，然其係基於正犯之犯意而共
    同參與本案犯行等情，業已認定如上，是被告與胡家傑、te
    legram暱稱「昇鴻」之人及其他姓名、年籍不詳之成員間，
    具有犯意聯絡及行為分擔，均為共同正犯。
  ㈢附表所示之各告訴人接續匯款及被告就附表所示之各次提領
    犯行，顯係基於單一之犯意，於密接之時間內，侵害同一被
    害人之財產法益，自均應論以接續犯。
  ㈣被告就附表所示犯行，各係一行為同時觸犯三人以上共同犯
    詐欺取財罪及一般洗錢罪，係分別出於同一決意而為，其時
    間、地點密接，各應評價為一行為，各為一行為觸犯數罪名
    之想像競合犯，是應依刑法第55條前段之規定，各從一重之
    三人以上共同犯詐欺取財罪處斷。
　㈤被告所犯如附表所示之三人以上共同犯詐欺取財罪，各次犯
    行所侵害被害人之財產法益各異，行為明顯可分，足認其犯
    意各別，行為互殊，依一般社會通念，得以區分，於刑法評
    價上，亦各具獨立性，應予分論併罰。
　㈥按想像競合犯之處斷刑，本質上係「刑之合併」。其所謂從
    一重處斷，乃將想像競合犯組成之評價上數罪，合併為科刑
    一罪，其所對應之刑罰，亦合併其評價上數罪之數法定刑，
    而為一個處斷刑。易言之，想像競合犯侵害數法益者皆成立
    犯罪，論罪時必須輕、重罪併舉論述，同時宣告所犯各罪名
    ，包括各罪有無加重、減免其刑之情形，亦應說明論列，量
    刑時併衡酌輕罪部分量刑事由，評價始為充足，然後依刑法
    第55條前段規定「從一重處斷」，非謂對於其餘各罪可置而
    不論。因此，法院決定處斷刑時，雖以其中最重罪名之法定
    刑，做為裁量之準據，惟於裁量其輕重時，仍應將輕罪合併
    評價在內（最高法院108年度台上字第4405、4408號刑事判
    決參照）。又按洗錢防制法第16條第2項：「犯前二條之罪
    ，在偵查或審判中自白者，減輕其刑。」被告於本院準備程
    序及審理時已坦認犯行，合於洗錢防制法第16條第2項之規
    定，原應依上開規定減輕其刑，雖其所犯一般洗錢罪屬想像
    競合犯中之輕罪，惟本院於後述量刑時仍當一併衡酌該部分
    減輕其刑事由，附此說明。
　㈦爰以行為人之責任為基礎，審酌被告年輕力壯，不思循正當
    途徑賺取財物，竟因缺錢花用而受集團成員指示參與詐欺及
    洗錢行為而助長犯罪，嚴重危害社會治安，致附表所示告訴
    人等受有財產損害，犯罪情節及所生危害非輕，所為實應予
    非難；兼衡被告於本案詐欺集團內擔負之角色與分工均非屬
    核心，及被告坦承犯行，惟未與告訴人等和解或賠償其等損
    害之犯後態度；參以被告之素行、告訴人所受損害、被告自
    陳為高職肄業之智識程度、目前在搬家公司工作、月薪約新
    臺幣（下同）3萬多元、扶養父母親、2名未成年子女等家庭
    生活及經濟狀況（詳見本院卷第58頁），並考量被告就一般
    洗錢犯行，已符合相關自白減刑規定，分別量處如附表主文
    欄所示之刑。另考量其所犯均為三人以上共同詐欺取財罪，
    犯罪性質相同，且其犯行期間均於110年5、6月間，斟酌被
    告所犯各罪之責任非難重複程度等情狀，定其應執行之刑如
    主文所示之刑。
四、沒收部分：
　㈠按犯罪所得，屬於犯罪行為人者，沒收之。但有特別規定者
    ，依其規定；前二項之沒收，於全部或一部不能沒收或不宜
    執行沒收時，追徵其價額。刑法第38條之1第1項、第3項分
    別定有明文。次按有關共同正犯犯罪所得之沒收、追繳或追
    徵，應就各人所分得者為之；又所謂各人「所分得」，係指
    各人「對犯罪所得有事實上之處分權限」，法院應視具體個
    案之實際情形而為認定：倘若共同正犯各成員內部間，對於
    不法利得分配明確時，固應依各人實際分配所得沒收；然若
    共同正犯成員對不法所得並無處分權限，其他成員亦無事實
    上之共同處分權限者，自不予諭知沒收；至共同正犯各成員
    對於不法利得享有共同處分權限時，則應負共同沒收之責（
    最高法院104年度台上字第3937號判決意旨參照）。
　㈡查被告犯本案之報酬為提領金額之1%等情，業據被告自承在
    卷（見本院卷第58頁）。是以，被告犯本案犯罪所得，附表
    編號1部分為251元（計算式：【14,123元＋11,000元】*1%＝2
    51元【四捨五入計算】）；附表編號2部分為649元（計算式
    ：【5,877元＋20,000元＋4,000元＋20,000元＋15,000元】*1%＝
    649元【四捨五入計算】）；附表編號3部分為1,490元（計
    算式：【60,000元＋60,000元＋29,000元】*1%＝1,490元），
    上開犯罪所得既未扣案，自應依刑法第38條之1第1項前段、
    第3項規定宣告沒收，於全部或一部不能沒收或不宜執行沒
    收時，追徵其價額。至其餘被告提領款項，雖屬本案之犯罪
    所得，然因該等款項已提領交付予本案詐欺集團之其他成員
    ，被告對該不法所得並無處分權限，亦無事實上之共同處分
    權限，爰均不予宣告沒收。
據上論斷，應依刑事訴訟法第273條之1第1項、第299條第1項前
段，洗錢防制法第14條第1項，刑法第11條、第28條、第339條之
4第1項第2款、第55條、第51條第5款、第38條之1第1項前段、第
3項、第40條之2第1項，刑法施行法第1條之1第1項，判決如主文
。
本案經檢察官甲○○提起公訴，檢察官丙○○到庭執行職務。
中　　華　　民　　國　　111 　年　　4 　　月　　18　　日
                  刑事第十一庭  法  官  蔡汎沂
以上正本證明與原本無異。
如不服本判決應於收受送達後20日內向本院提出上訴書狀，並應
敘述具體理由；其未敘述上訴之理由者，應於上訴期間屆滿後20
日內向本院補提理由書（均須按他造當事人之人數附繕本）「切
勿逕送上級法院」。
告訴人或被害人如不服判決，應備理由具狀向檢察官請求上訴，
上訴期間之計算，以檢察官收受判決正本之日起算。
　　　                        　書記官  黃筠婷
中　　華　　民　　國　　111 　年　　4 　　月　　18　　日
附錄論罪科刑法條:
中華民國刑法第339條之4第1項第2款
犯第 339 條詐欺罪而有下列情形之一者，處 1 年以上 7 年以
下有期徒刑，得併科 1 百萬元以下罰金：
二、三人以上共同犯之。
洗錢防制法第14條第1項
有第二條各款所列洗錢行為者，處 7 年以下有期徒刑，併科新
臺幣 5 百萬元以下罰金。
附表:
編號 告訴人 詐騙方式 告訴人匯款時間、金額（新臺幣） 匯款之人頭帳戶 提領之時間、金額（新臺幣） 提領地點  主文 1 己○○ 詐騙集團不詳成員於110年5月20日16時45分許，撥打電話予己○○，佯稱：欲返還先前之扣款，須至ATM操作云云，致己○○陷於錯誤而依指示匯款。  於110年5月20日17時24分許，轉帳14,123元 潘怡璇名下郵局帳號00000000000000號帳戶  於110年5月20日17時27分許，提領20,000元（不含手續費5元，其中提領之5,877元為戊○○匯入之款項）   臺中市○區○○○路000號（兆豐商業銀行東臺中分行） 丁○○犯三人以上共同詐欺取財罪，處有期徒刑壹年壹月。未扣案之犯罪所得新臺幣貳佰伍拾壹元沒收，於全部或一部不能沒收或不宜執行沒收時，追徵其價額。      於110年5月20日17時44分許，提領11,000元（不含手續費5元） 臺中市○區○○○路000號（日盛銀行北臺中分行）     於110年5月20日17時33分許，轉帳11,012元     2 戊○○ 詐騙集團不詳成員於110年5月20日16時25分許，撥打電話予戊○○，佯稱係網拍業者，因疏失設定為每個月扣款，須至ATM操作解除，致戊○○陷於錯誤而依指示匯款。  於110年5月20日17時26分許，轉帳29,986元 同上  臺中市○區○○○路000號（兆豐商業銀行東臺中分行） 丁○○犯三人以上共同詐欺取財罪，處有期徒刑壹年壹月。未扣案之犯罪所得新臺幣陸佰肆拾玖元沒收，於全部或一部不能沒收或不宜執行沒收時，追徵其價額。      於110年5月20日17時28分許，提領20,000元（不含手續費5元）        於110年5月20日17時29分許，提領4,000元（不含手續費5元）      於110年5月20日17時43分許，轉帳35,101元  於110年5月20日17時45分許，提領20,000元（不含手續費5元） 臺中市○區○○○路000號（日盛銀行北臺中分行）       於110年5月20日17時46分許，提領15,000元（不含手續費5元）   3 乙○○ 詐騙集團不詳成員於110年6月16日19時10分許，撥打電話予乙○○，佯稱係網拍業者，因疏失設定為每個月扣款，須至ATM操作解除，致乙○○陷於錯誤而依指示匯款。  於110年6月16日19時41分許，轉帳99,987元 林逸欣名下郵局帳號00000000000000號帳戶 於110年6月16日19時50分許，提領6萬元 臺中市○區○○街000號（旱溪郵局） 丁○○犯三人以上共同詐欺取財罪，處有期徒刑壹年貳月。未扣案之犯罪所得新臺幣壹仟肆佰玖拾元沒收，於全部或一部不能沒收或不宜執行沒收時，追徵其價額。    於110年6月16日19時44分許，轉帳49,987元  於110年6月16日19時51分許，提領6萬元        於110年6月16日19時52分許，提領29,000元